【裁判字號】    89,上更(一),429
【裁判日期】    900103
【裁判案由】    違反槍砲彈藥刀械管制條例
【裁判全文】
臺灣高等法院臺中分院刑事判決                八十九年度上更(一)字第四二九號
    上  訴  人  乙○○
    即  被  告
右上訴人因被告違反槍砲彈藥刀械管制條例案件，不服台灣台中地方法院中華民國八
十七年六月二十四日第一審判決（民國八十七年度訴字第一三八三號，起訴案號：台
灣台中地方法院檢察署民國八十七年度偵字第八四四六號），提起上訴，判決後經最
高法院發回更審，本院判決如左：
    主      文
原判決關於未經許可寄藏具有殺傷力之改造手槍部分撤銷。
乙○○未經許可，寄藏可發射子彈具有殺傷力之改造手槍，累犯，處有期徒刑壹年貳
月，併科罰金新台幣拾萬元。罰金如易服勞役，以參佰元即新台幣玖佰元折算壹日。
扣案之改造現具手槍壹支、子彈貳顆均沒收。
    事      實
一、乙○○前曾於民國八十四、五年間因犯竊盜、偽造文書等罪，經法院判處定應執
    行有期徒刑一年九月確定，於八十六年九月十三日執行完畢。其於八十四年三月
    間某日，在台中市○○路某咖啡廳內，收受吳百健（已死亡）所交付其代為保管
    之可發射金屬或子彈具殺傷力之改造仿奧地利ＧＬＯＣＫ廠口徑九ＭＭ半自動手
    槍一支，及制式口徑九ＭＭ半自動手槍子彈五顆（經送鑑試射三顆）後，即未經
    許可無故將子彈五發寄藏在其位於台中縣太平市仔坑三○二巷九十三弄二十六
    號住處內，並將該改造槍枝攜至台中縣太平市○○○路二八四巷旁之墓地草叢內
    藏放。嗣於八十七年四月二十七日二十一時三十分許，在臺中縣太平市子坑三
    ○二巷十三弄處，為警查獲，並在其身上查扣得其前受託寄藏之子彈後，由其帶
    同警方前往上揭墓地草叢內取出上開改造手槍一支。
二、案經臺中縣警察局霧峰分局移送臺灣臺中地方法院檢察署檢察官偵查起訴。
    理      由
一、上訴人即被告乙○○（下稱被告），對於右揭其受託保管並寄藏槍彈之事實，業
    據其於偵查時、原審及更審前本院審理時，均坦承不諱，並有查扣之槍枝子彈可
    資佐證，且該手槍一支（槍枝管制編號0000000000）送鑑，認係仿奧
    地利ＧＬＯＣＫ廠口徑九ＭＭ半自動手槍製造之仿造槍，槍管內具有五條右旋來
    復線，機械性能良好，具有殺傷力；子彈五顆（試射三顆）均係制式口徑九ＭＭ
    半自動手槍子彈，具有殺傷力，亦有內政部警政署刑事警察局八十七年五月十一
    日刑鑑字第三一三二一號鑑驗通知書附卷可稽，被告自白與事實相符，本件事證
    明確，犯行洵堪認定。
二、被告所為，核係犯槍砲彈藥刀械管械條例第十一條第四項未經許可寄藏同條例第
    四條第一款所稱其他可發射金屬或子彈具有殺傷力槍砲罪、第十二條第四項未經
    許可寄藏子彈罪。被告所犯上開未經許可無故寄藏槍、彈罪，係一行為觸犯數罪
    名，為想像競合犯，應依刑法第五十五條規定，從一重之槍砲彈藥刀械管制條例
    第十一條第四項罪處斷。查被告前曾於八十四、五年間因犯竊盜、偽造文書等案
    件，經法院判處定應執行有期徒刑一年九月確定，甫於八十六年九月十三日執行
    完畢，有臺灣臺中地方法院檢察署刑案資料查註紀錄表在卷可按，其於八十四年
    三月間起至有期徒刑執行完畢後五年內，接續再犯本件有期徒刑以上之罪，為累
    犯，應依刑法第四十七條規定，加重其刑。
三、被告經警在其身上查獲其持有子彈五顆後，始於警訊中自動供出其持有上開扣案
    之改造玩具手槍。並非自始主動供出全部，不構成自首；亦非於偵查或審判中自
    白而查獲，不構成減輕或免除其刑條件，附此敘明。
四、原審判決適用依槍砲彈藥刀械管制條例第十一條第四項，第十二條第四項、第十
    九條第一項，刑法第十一條前段、第五十五條、第四十七條、第四十二條第二項
    、第三十八條第一項第一款，罰金罰鍰提高標準條例第二條，現行法規所定貨幣
    單位折算新臺幣條例第二條，審酌被告犯罪之動機、目的，及經警在其身上查獲
    其持有子彈五顆後於警訊中即自動供出槍枝寄藏地點，並帶同警方查扣，其犯罪
    所生之損害及坦承犯行等一切情狀，量處有期徒刑一年二月，併科罰金新台幣十
    萬元，併就罰金部分諭知易服勞役之折算標準。又被告所犯未經許可寄藏槍枝罪
    ，經判處有期徒刑，應依同條例第十九條第一項規定，於刑之執行完畢或赦免後
    ，令入勞動場所強制工作三年。另扣案具有殺傷力之改造手槍一枝、子彈二顆，
    均係違禁物，爰依刑法第三十八條第一項第一款規定宣告沒收。另子彈三顆經送
    驗業經拆解，已不具殺傷力，是爰不另為沒收之諭知，固非無見。惟犯槍砲彈藥
    刀械管制條例第十九條第一項規定：「犯第七條、第八條、第十條、第十一條、
    第十二條第二項至第三項、第十三條第一項至第三項之罪，經判處有期徒刑者，
    應於刑之執行完畢或赦免後，令入勞動場所強制工作，其期間為三年。」此項規
    定不問對行為人有無預防矯治其社會危險性之必要，一律宣付強制工作三年，限
    制其中不具社會危險性之受處分人之身體、自由部分，其所採措施與所欲達成預
    防社會矯治之目的及所需程度，不合憲法第二十三條所定比例原則。犯上開條例
    第十九條所定之罪，不問對行為人有無預防矯治其社會危險性之必要，一律宣付
    強制工作三年之部分，與本解釋意旨不符，應自本解釋公布之日起不予適用。犯
    該條例第十九條第一項所列舉之罪，依個案情節符合比例原則部分，固應適用該
    條例宣告保安處分；至不符合部分而應宣告保安處分者，則仍由法院斟酌刑法第
    九十條第一項規定之要件，依職權為之，大法會議作有第四七一號解釋。本件被
    告僅將具殺傷力之改造玩具手槍及子彈予以寄藏，並未持以犯罪，其行為之嚴重
    性不大，危險性不高，依本案情節，尚不得依槍砲彈藥刀械管制條例第十九條第
    一項規定宣付強制工作。原審法院未斟酌刑法第九十條第一項規定要件，逕依該
    條例第十九條第一項之規定諭知令入勞動場所強制工作，嫌有未合。被告上訴意
    旨略以：原審判決量刑過重及伊係自首，指摘原審判決不當，雖無理由，惟原審
    判決既有上開瑕疵，自應由本院將之撤銷，自為判決。審酌被告犯罪之動機、目
    的，及經警在其身上查獲其持有子彈五顆後於警訊中即自動供出槍枝寄藏地點，
    並帶同警方查扣，其犯罪所生之損害及坦承犯行等一切情狀，量處有期徒刑一年
    二月，併科罰金新台幣十萬元，併就罰金部分諭知易服勞役之折算標準。另扣案
    具有殺傷力之改造手槍一枝、子彈二顆，均係違禁物，應依刑法第三十八條第一
    項第一款規定宣告沒收。另子彈三顆經送驗拆解，已不具殺傷力，亦非供犯罪所
    用之物，不另為沒收之諭知。
五、被告經合法傳喚，無正當理由不到庭，不待其陳述逕行判決。
據上論斷，應依刑事訴訟法第三百六十十九條第一項前段、第三百六十四條、第三百
七十一條，槍砲彈藥刀械管制條例第十一條第四項、第十二條第四項，刑法第十一條
前段、第五十五條、第四十七條、第四十二條第二項、第三十八條第一項第一款，罰
金罰鍰提高標準條例第二條，現行法規所定貨幣單位折算新台幣條例第二條，判決如
主文。
本案經檢察官甲○○到庭執行職務。
中      華      民      國      九十     年       一      月     三     日
                                  臺灣高等法院臺中分院刑事第九庭
                                     審判長法  官  胡  森  田
                                              法  官  康  應  龍
                                              法  官  趙  春  碧
右正本證明與原本無異。
贓物罪不得上訴。
其他得上訴。
如不服本判決應於收受送達後十日內向本院提出上訴書狀，其未述上訴之理由者並
得於提起上訴後十日內向本院補提理由書（均須按他造當事人之人數附繕本）。
                                              書記官  廖  來  信
中      華      民      國      九十     年       一      月     四     日
附錄：
槍砲彈藥刀械管制條例第十一條第四項：
未經許可，持有、寄藏或意圖販賣而陳列第一項所列槍砲者，處一年以上七年以下有
期徒刑，併科罰金新臺幣七百萬元以下罰金。
第十二條第四項：
未經許可，持有、寄藏或意圖販賣而陳列子彈者，處五年以下有期徒刑，併科罰金新
臺幣佰萬元以下罰金。
                                                                        Ｉ


司法院資訊處製作；財團法人民間司法改革基金會備份。
